---
title: "CATOGRAFIA_1"
author: "Ruben Díaz"
date: "2024-02-29"
output: html_document
---

```{r setup, include=FALSE}
knitr::opts_chunk$set(echo = TRUE)
```

# CARTOGRAFIA CATALUÑA MUNICIPALES 2019

Cargamos librerias

```{r}
library(pacman)
p_load(tidyverse)
p_load(sf)
p_load(ggplot2)
p_load(sf)
p_load(readxl)
```

Cargamos datos de excel con datos de municipales y el shapefile del mapa de Cataluña

```{r}
muni23J <- read_xlsx("23J_muni.xlsx")

muni_mapa <- st_read("recintos_municipales_inspire_peninbal_etrs89.shp")

```

Visualizamos los datos y su formato

```{r}
glimpse(muni23J)
```

```{r}
glimpse(muni_mapa)
```

Modificamos la base de datos

```{r}
data_cat <- muni23J |> 
 filter(`Nombre de Comunidad` == "Cataluña") ###dataframe catalunya

data_cat <- data_cat |> 
 mutate(voto_psoe = PSOE/`Votos válidos`) ### % voto al PSC

data_cat <- data_cat |> 
 mutate(voto_erc = ERC/`Votos válidos`) ### % voto al ERC

data_cat <- data_cat |> 
 mutate(dif_izquierdas = voto_psoe - voto_erc)

summary(data_cat$dif_izquierdas)
```

Elaboramos trasnformaciones de formato para enlazar databases

```{r}
data_cat <- data_cat |> 
 mutate(codmun = paste0(sprintf("%02d", `Código de Provincia`), sprintf("%03d", `Código de Municipio`)))


head(data_cat$codmun) ### tenemos el codigo ine cprov + cmuni llamado codmun
```

Construimos el otro codmun en el shapefile

```{r}
###csambiamos el tipo de datos
muni_mapa <- muni_mapa |> 
 mutate(codmun = substr(NATCODE, 7, 11))

head(muni_mapa$codmun)

###cortamos shp solo para cataluña

muni_mapa_cat <- muni_mapa |> 
 filter(CODNUT2 == "ES51")

```

Enlazamos las bases de datos

```{r}
data_conj <- left_join(muni_mapa_cat, data_cat, by = "codmun")
```


Visualizamos voto al psoe

```{r}
grafico1 <- ggplot(data = data_conj) +
  geom_sf(aes(fill=voto_psoe), color = "darkred")+
  labs(title = "Distribución voto al PSC",
       subtitle = "Elecciones generales 23J",
       caption = "Fuente: Ministerio del Interior",
       fill = NULL)+
 theme_void()+
 theme(text = element_text(family = "serif",face = "bold", size = 15, color = "darkred"))+
 scale_fill_gradient2(low = "white", high = "red3", limits = c(0,0.55), breaks = c(0.4, 0.2), labels = c("+%PSC", "-%PSC"))

print(grafico1)

```

Visualizamos voto a ERC

```{r}
grafico2 <- ggplot(data = data_conj) +
  geom_sf(aes(fill=voto_erc), color = "gold4")+
  labs(title = "Distribución voto al ERC",
       subtitle = "Elecciones generales 23J",
       caption = "Fuente: Ministerio del Interior",
       fill = NULL)+
 theme_void()+
 theme(text = element_text(family = "serif",face = "bold", size = 15, color = "gold4"))+
 scale_fill_gradient2(low = "lightyellow", high = "gold2", breaks = c(0.4, 0.2), labels = c("+%ERC", "-%ERC"))

print(grafico2)
```


Visualizamos diferencia de voto PSC - ERC

```{r}
grafico3 <- ggplot(data = data_conj) +
  geom_sf(aes(fill=dif_izquierdas), color = "orange3")+
  labs(title = "Distribución entre las izquierdas catalanas",
       subtitle = "Elecciones generales 23J",
       caption = "Fuente: Ministerio del Interior",
       fill = NULL)+
 theme_void()+
 theme(text = element_text(family = "serif",face = "bold", size = 15))+
 scale_fill_gradient2(low = "gold", mid = "lightyellow2", high = "red2", breaks = c(-0.25, 0.25), labels = c("+%ERC", "+%PSC"))

print(grafico3)
                                                                                   
```


Trabajamos la base de datos nacional para hacer mapas nacionales

```{r}
muni23J <- muni23J |> 
 mutate(voto_psoe = PSOE/`Votos válidos`) ###% voto psoe nacional

muni23J <- muni23J |> 
 mutate(voto_pp = PP/`Votos válidos`) ###% voto PP nacional

muni23J <- muni23J |> 
 mutate(dif_bipart = voto_psoe - voto_pp) ###% diferencia de voto pp psoe

muni23J <- muni23J |> 
 mutate(codmun = paste0(sprintf("%02d", `Código de Provincia`), sprintf("%03d", `Código de Municipio`))) ###formato de datos nacionales



data_conj_nac <- left_join(muni_mapa, muni23J) ###conjoint nacional
```
visualizamos mapa psc nacional

```{r}
grafico4 <- ggplot(data = data_conj_nac) +
  geom_sf(aes(fill=voto_psoe), color = NA)+
  labs(title = "Distribución voto al PSOE",
       subtitle = "Elecciones generales 23J",
       caption = "Fuente: Ministerio del Interior",
       fill = NULL)+
 theme_void()+
 theme(text = element_text(family = "serif",face = "bold", size = 15, color = "darkred"))+
 scale_fill_gradient2(low = "white", high = "red3", limits = c(0,0.75), breaks = c(0.5, 0.15), labels = c("+%PSOE", "-%PSOE"))

print(grafico4)
```


Visualizamos diferencia pp psoe

```{r}
grafico5 <- ggplot(data = data_conj_nac) +
  geom_sf(aes(fill=dif_bipart), color = NA)+
  labs(title = "Distribución voto al PSOE",
       subtitle = "Elecciones generales 23J",
       caption = "Fuente: Ministerio del Interior",
       fill = NULL)+
 theme_void()+
 theme(text = element_text(family = "serif",face = "bold", size = 15, color = "black"))+
 scale_fill_viridis_b(option = "plasma", labels = c("+%PP", "-", "+%PSOE"))

print(grafico5)
```


